臺灣板橋地方法院刑事判決　　　　　　　 96年度訴更字第1號
公　訴　人　臺灣板橋地方法院檢察署檢察官
被　　　告　甲○○
上列被告因違反毒品危害防制條例案件，經本院以九十五年度訴
字第二七五九號，中華民國九十四年十二月十四日為第一審判決
（起訴案號：臺灣板橋地方法院檢察署九十四年度毒偵字第六八
三一號、第六六二七號），經檢察官提起上訴，臺灣高等法院判
決後，由最高法院發回更審，再經該院以九十五年度上更 (一)
字第五七七號判決，將原判決撤銷發回本院，本院判決如下：
    主  文
甲○○連續施用第一級毒品，累犯，處有期徒刑拾月。扣案第一
級毒品海洛因（淨重零點貳伍公克），沒收銷燬之；外包裝袋貳
個，均沒收之。
    事  實
一、甲○○前於民國八十九年一月間因施用毒品案件，經本院以
    八十九年度毒聲字第四三九號裁定送觀察勒戒後，認無繼續
    施用毒品傾向，於八十九年二月十日執行完畢出所，並於八
    十九年二月十九日經臺灣板橋地方法院檢察署檢察官以八十
    九年度毒偵字第六二八號為不起訴處分確定，復於九十二年
    十月間因施用毒品案件，經本院以九十二年度毒聲字第三四
    二一號裁定觀察、勒戒後，認有繼續施用毒品之傾向，惟因
    毒品危害防制條例已於九十三年一月九日修正施行，遂於九
    十三年三月十七日因修法免除強制戒治，釋放出所，同案再
    經本院以九十三年訴字第五五○號判處有期徒刑六月確定，
    於九十三年十一月十五日易科罰金執行完畢。詎猶不知悔改
    ，復基於施用第一級毒品海洛因之概括犯意，自九十四年六
    月間某日起至同年十月五日止，在臺北縣中和市○○路八一
    巷七弄六號住處，連續施用海洛因多次（應扣除下列為警查
    獲後至釋放止之期間）。嗣先於九十四年九月十五日下午九
    時三十分許，在臺北市○○區○○街一三七號「華冠賓館」
    六一○室為警查獲；復於同年十月五日下午六時三十分許，
    在臺北市○○區○○路與華陰街口為警查獲，並扣得海洛因
    粉末二包（毒品驗餘淨重○．二五公克），並於查獲後經其
    同意採集尿液送驗結果，均呈嗎啡陽性反應，始查知上情。
二、案經臺北市政府警察局萬華分局移送臺灣板橋地方法院檢察
    署暨臺北市政府警察局大安分局報告臺灣臺北地方法院檢察
    署檢察官呈請臺灣高等法院檢察署檢察長核轉該署偵查起訴
    ，本院改行簡式審判程序審理。
    理  由
一、訊據被告甲○○對於上揭施用海洛因之犯行均坦承不諱。被
    告為警查獲時所採之尿液，分別以ＥＩＡ酵素免疫分析法初
    驗、ＧＣ／ＭＳ氣相層析質譜儀法確認複驗後均呈鴉片類之
    陽性反應，此有臺灣檢驗科技股份有限公司九十四年九月三
    十日（見九十四年度毒偵字第六六二七號卷第十九頁）、九
    十四年十月十九日（見九十四年度毒偵字第六八三一號卷第
    十四頁）濫用藥物尿液檢驗報告書各一紙在卷足稽。被告為
    警查獲時扣得之白色粉末二包，經檢驗後為第一級毒品海洛
    因淨重○．二五公克，並有卷附法務部調查局九十四年十二
    月十五日調科壹字第○四○○○四○七五號鑑定通知書一紙
    可查。按依現行（修正後）毒品危害防制條例就施用毒品者
    ，祇於「初犯」及「五年後再犯」二種情形，有其追訴條件
    之限制，即須於初犯經觀察、勒戒或強制戒治釋放後，五年
    內均無施用毒品之行為，始能認其前所實施之觀察、勒戒或
    強制戒治已足遮斷毒癮，而得於五年後再犯時，再予適用初
    犯之規定，重行觀察、勒戒等程序。倘五年內已經再犯，被
    依法追訴處罰，縱其第三次（或第三次以上）施用毒品之時
    間在初犯釋放五年以後，即與「五年後再犯」之情形有別，
    且因已於「五年內再犯」，顯見其再犯率甚高，原實施觀察
    、勒戒或強制戒治，已無法收其實效，而無五年戒斷期之存
    在，自無再經觀察、勒戒及強制戒治之必要，應得逕行追訴
    處罰，此有最高法院九十五年度台上字第一○七一號判決足
    資參照。查被告曾於八十九年一月間因施用毒品案件，經本
    院以八十九年度毒聲字第四三九號裁定送觀察勒戒後，認無
    繼續施用毒品傾向，於八十九年二月十日執行完畢出所，並
    於八十九年二月十九日經臺灣板橋地方法院檢察署檢察官以
    八十九年度毒偵字第六二八號為不起訴處分確定，復於九十
    二年十月間因施用毒品案件，經本院以九十二年度毒聲字第
    三四二一號裁定觀察、勒戒後，認有繼續施用毒品之傾向，
    惟因毒品危害防制條例於九十三年一月九日修正施行，遂於
    九十三年三月十七日因修法免除強制戒治，釋放出所，同案
    再經本院以九十三年訴字第五五○號判處有期徒刑六月確定
    ，於九十三年十一月十五日易科罰金執行完畢，被告本次再
    犯施用毒品犯行，依上揭最高法院判決意旨，顯非五年後再
    犯，自合於毒品危害防制條例第二十三條第二項之起訴條件
    ，此有臺灣高等法院被告前案紀錄表、法務部在監在押資料
    表附卷可按。被告自白與事實相符，事證明確，犯行洵堪認
    定，應依法論科。
二、核被告所為，係犯毒品危害防制條例第十條第一項施用第一
    級毒品罪。其施用前後持有第一級毒品之行為為施用第一級
    毒品行為之當然手段，為施用之行為所吸收不另論罪。按被
    告行為後，刑法第五十六條業經修正刪除，於九十四年二月
    二日經總統公布，並自九十五年七月一日起施行（下稱修正
    前刑法第五十六條），亦即被告基於概括犯意所為之數行為
    ，自九十五年七月一日起已不再成立連續犯而得論以一罪，
    而應依具體行為之性質論罪。查被告之本案多次施用海洛因
    之犯行，犯罪時間均發生於修法施行之前，被告所為之各次
    行為，時間、地點各均獨立，依修正前刑法第五十六條之規
    定，論以連續犯之一罪對被告較為有利，依刑法第二條第一
    項前段之規定，自應適用修正前之刑法第五十六條之規定論
    以連續犯。被告於上揭時間多次施用毒品犯行，時間緊接，
    觸犯構成要件相同之罪名，顯係基於概括犯意，為連續犯，
    應依修正前刑法第五十六條之規定以一罪論，並加重其刑。
    被告曾於九十二年十月間因施用毒品案件，經本院以九十二
    年度毒聲字第三四二一號裁定觀察、勒戒後，認有繼續施用
    毒品之傾向，惟因毒品危害防制條例於九十三年一月九日修
    正施行，遂於九十三年三月十七日因修法免除強制戒治，釋
    放出所，同案再經本院以九十三年訴字第五五○號判處有期
    徒刑六月確定，於九十三年十一月十五日易科罰金執行完畢
    ，此有臺灣高等法院被告前案紀錄表一份在卷可稽，被告於
    五年以內，故意再犯本件最重本刑為有期徒刑以上之罪，被
    告行為後九十四年二月二日修正公布，並於九十五年七月一
    日施行之刑法第四十七條，於第一項修訂累犯以出於故意再
    犯者為限，第二項增訂強制工作免其執行或執行完畢後再犯
    之擬制累犯規定，刑法累犯之規定已有變更，惟不論依修正
    前之刑法第四十七條，或修正後之刑法第四十七條第一項之
    規定，本件被告均構成累犯，並無有利不利之差別，依修正
    後之刑法第二條第一項前段之規定，自應適用被告行為時即
    修正前之刑法第四十七條之規定論以累犯並加重其刑。爰審
    酌被告屢次施用毒品而不思悔改，品行不端，意志力薄弱，
    其施用毒品經觀察、勒戒後，仍無法斷絕施用毒品惡習，若
    非將其處以較長之刑期，與社會上毒品來源隔離，使其能深
    自反省，斷絕與毒品之接觸，不足以助其戒絕毒癮，並懲所
    犯及被告犯罪後對於施用毒品之犯行，已經坦承，態度良好
    等一切情狀，量處如主文所示之刑。末查，扣案被告所有供
    施用所餘之海洛因（驗餘淨重○．二五公克），為查獲之毒
    品，應依毒品危害防制條例第十八條第一項前段之規定，沒
    收銷燬之；扣案外包裝袋二個，係被告所有供施用毒品所用
    之物，業據被告供明在卷，應依刑法第三十八條第一項第二
    款之規定沒收。
三、檢察官移送併辦意旨略稱（九十五年度毒偵字第五八○一號
    ）：被告甲○○於九十五年八月二日在臺北縣土城市○○路
    十三巷十號四樓友人住處分別施用第一級毒品海洛因、第二
    級毒品安非他命，並於同日下午六時二十分許在上址為警查
    獲，因認被告另涉毒品危害防制條例第十條第一、二項之罪
    名，且認該罪與本院上揭判決有罪部分有包括一罪之關係，
    惟起訴書所載之犯罪事實僅及於被告施用海洛因之犯行，並
    未及於施用安非他命，被告又堅詞否認在起訴書所載之犯罪
    時間有施用安非他命之犯行，併辦意旨認被告施用第二級毒
    品與已經起訴之施用第一級毒品二罪間，有包括一罪關係已
    有未合；再以本件起訴書所載施用第一級毒品犯罪時間為九
    十四年六月至十月五日間，被告並已於九十四年十月七日至
    臺北監獄執行徒刑，至九十五年七月二十九日始行出監，此
    有卷附臺灣高等法院在監在押全國紀錄表足稽，被告上揭施
    用第一級毒品犯行，相距十月餘，且期間均在監執行，難認
    於
    本件犯後有再繼續施用之可能，被告在出監後另行起意施用
    毒品之犯行，顯難即認與本院判決有罪之施用第一級毒品犯
    行為包括一罪，非起訴效力所及，又未據檢察官起訴，本院
    自無從併予審理，附此敘明。
據上論斷，應依刑事訴訟法第二百七十三條之一第一項、第二百
九十九條第一項前段，毒品危害防制條例第十條第一項、第十八
條第一項前段，刑法第十一條前段、第二條第一項前段、修正前
刑法第五十六條、修正前刑法第四十七條、刑法第三十八條第一
項第二款，判決如主文。
本案經檢察官朱立豪到庭執行職務
中　　華　　民　　國　　96　　年　　2 　　月　　27　　日
                  臺灣板橋地方法院刑事第十八庭
                             法　官   王綽光
以上正本證明與原本無異
如不服本判決應於送達後10日內向本院提出上訴狀
                              書記官  許清秋
中　　華　　民　　國　　96　　年　　3 　　月　　1 　　日
附錄論罪科刑法條全文：
毒品危害防制條例第十條
施用第一級毒品者，處六月以上五年以下有期徒刑。
施用第二級毒品者，處三年以下有期徒刑。
